臺灣高雄地方法院刑事判決　　　　　　　　　　　　　　九十四年度訴緝字第三號
　　公　訴　人　臺灣高雄地方法院檢察署檢察官
　　被　　　告　甲○○○
右列被告因違反毒品危害防制條例案件，經檢察官提起公訴（九十二年度偵字第二０
九六二號），本院判決如下：
    主      文
甲○○○轉讓第一級毒品，累犯，處有期徒刑壹年陸月。扣案第一級毒品海洛因壹包
（驗後淨重零點公克、空包裝重零點壹柒公克）沒收銷燬之。
    事      實
一、甲○○○曾於民國八十九年間因違反麻醉藥品管理條例案件，經本院以八十六年
    度易字第八四七四號刑事判決判處有期徒刑八月，經上訴由臺灣高等法院高雄分
    院以八十七年度上易字第四○○號刑事判決上訴駁回確定後，經移送執行，於八
    十八年十一月三十日縮短刑期執行完畢。其明知海洛因係毒品危害防制條例第二
    條第二項第一款所定之第一級毒品，不得轉讓，竟基於轉讓第一級毒品之犯意，
    於九十二年十月十四日約下午三、四時許，在其位於高雄市○○區○○路二十三
    之四號八樓租屋處，將其所有之第一級毒品海洛因一包（驗後淨重零點三三公克
    、空包裝重零點一七公克）置於桌上，無償轉讓第一級毒品海洛因予丙○○（施
    用毒品之犯行，業據本院以九十三年度毒聲字第三九七號裁定送強制戒治）施用
    。嗣甲○○○經本院通緝後，警方於九十二年十月十四日下午五時三十分，循線
    至上址經其同意搜索查獲，並扣得在丙○○身上搜得甲○○○轉讓之第一級毒品
    海洛因一包（驗後淨重零點三三公克、空包裝重零點一七公克）；及與本案無關
    之第一級毒品海洛因四包（合計淨重五點八九公克、空包裝淨重一點零一公克）
    、二包（合計淨重零點九七公克、空包裝重零點五三公克）、第二級毒品甲基安
    非他命四包（驗前毛重二十三點一公克、驗後毛重二十三公克）、研磨機及電子
    磅秤各一臺、空夾鏈袋九百七十包、吸管四支、注射針筒四支、殘渣袋五包。
二、案經高雄市政府警察局新興分局報請臺灣高雄地方法院檢察署檢察官偵查起訴。
    理      由
一、程序部分：
  (一)按被告以外之人於偵查中向檢察官所為陳述，除顯有不可信之情況者外，得為證
    據，同法第一百五十九條之一第二項定有明文。蓋因檢察官與法官同為司法官署
    ，且檢察官代表國家偵查犯罪，依法有訊問被告、證人及鑑定人之權力，且須對
    被告有利、不利之情形均應注意，況徵諸實務運作，檢察官實施刑事偵查程序，
    亦能恪遵法定程序之要求，不致有違法取證情事且可信度極高，是被告以外之人
    前於偵查中已具結而為證述，除反對該項供述得具有證據能力之一方，已釋明「
    顯有不可信之情況」之理由外，不宜以該證人未能於審判中接受他造之反對詰問
    為由，即遽指該證人於偵查中之陳述不具證據能力，方符前揭法條之立法意旨。
    是另案被告丙○○（參見臺灣高雄地方法院檢察署九十二年度偵字第二○九六二
    號卷宗第六十一頁至第六十二頁）、丁○○（參見同上偵查卷宗第四十二頁、第
    五十四頁第五十五頁）於檢察官偵查時所為陳述，被告未曾提及檢察官在偵查時
    ，有任何不法取供之情形，是客觀上並無顯不可信之情況，況因另案被告丙○○
    、丁○○渠等於當時係以被告之身分應訊，且檢察官於訊問渠等前，已依刑事訴
    訟法第九十五條規定告知被告訴訟法上之權利，此觀諸前開筆錄自明，是檢察官
    係以被告身分傳喚渠等出庭應訊，並非以證人身分傳訊之，則渠等於該案件中向
    檢察官所為之陳述，雖未經具結，仍有證據能力，此與刑事訴訟法第一百五十八
    條之三係以證人地位出庭，依法應具結而未具結之證言，不得作為證據之情形炯
    然有別，是另案被告丙○○、丁○○於偵查中之陳述自具有證據能力。
  (二)按被告以外之人於審判外之陳述，雖不符前四條之規定，而經當事人於審判程序
    同意作為證據，法院審酌該言詞陳述或書面陳述作成時之情況，認為適當者，亦
    得為證據。當事人、代理人或辯護人於法院調查證據時，知有第一百五十九條第
    一項不得為證據之情形，而未於言詞辯論終結前聲明異議者，視為有前項之同意
    ，刑事訴訟法第一百五十九條之五定有明文。立法意旨在於傳聞證據未經當事人
    之反對詰問予以核實，原則上先予排除，惟若當事人已放棄詰問或未聲明異議，
    基於證據資料愈豐富，愈有助於真實發現之理念，且強化言詞辯論主義，法院自
    可承認該傳聞證據例外擁有證據能力。經查，另案被告丙○○於九十二年十月十
    四日晚上九時五十分警詢中之陳述（參見警卷第十五頁至第十九頁）、丁○○於
    九十二年十月十四日晚上十時十分警詢中之陳述（參見警卷第十頁至第十四頁）
    ，雖係本案被告以外之人於審判外之陳述，性質上屬傳聞證據，惟本院審酌該言
    詞陳述作成時之情況，並查無其他不法之情狀，足認為得為本案之證據，依刑事
    訴訟法第一百五十九條之五第一項之規定，被告已同意上開傳聞法則例外之情形
    ，是另案被告丙○○、丁○○於警詢中之陳述，亦具有證據能力。
二、訊據被告甲○○○於本院審理時否認有何轉讓第一級毒品犯行，辯稱：我認識丙○○一年多，本案為警查獲處，係我向黃文峰借用之住處，適丙○○至該處找我
    ，當時我正在吃麵線，桌上放著海洛因未收起來，丙○○見狀就自己拿走海洛因
    云云。經查：前揭事實，業據被告於偵查時坦承：丙○○身上為警查獲之海洛因
    ，原為其所有放置於查獲處之桌上，丙○○知道該海洛因為我所有，是丙○○自
    己拿取，我並不會反對，因為大家都是朋友關係（參見同上偵查卷宗第五十六頁
    反面）等語，核與另案被告丁○○於警詢中陳稱：其友人即被告於九十二年十
    月十四日約下午三時許，在被告位於高雄市○○區○○路二十三之四號八樓租屋
    處，將第一級毒品海洛因一包無償交予其施用，嗣經警方於同日下午五時三十分
    ，經其同意在身上查獲前揭海洛因一包，其與被告交情普通，並無金錢糾紛及仇
    恨（參見警卷第十五頁至第十九頁）等語；偵訊中陳稱：其於九十二年十月十
    四日下午約一、二時至友人即被告位於高雄市○○區○○路二十三之四號八樓租
    屋處，見桌上放置有海洛因，並向被告索討該海洛因，被告是贈送予其施用，不
    需返還該毒品（參見同上偵查卷宗第六十一頁至六十二頁）等語相符，並有扣案
    之粉末一包（驗後淨重零點三三公克、空包裝重零點一七公克）經送驗後，確實
    為第一級毒品海洛因，此有法務部調查局九十二年十一月二十日調科壹字第二二
    ○○一六二六○號鑑定通知書一紙（參見同上偵查卷宗第六十六頁）及搜索扣押
    筆錄、扣押物品目錄表各一份在卷可參，亦核屬相符。又另案被告丙○○於九十
    二年十月十四日晚上十一時為警查採集尿液送驗結果，呈嗎啡陽性反應，此有高
    雄市立凱旋醫院九十二年十月二十二日煙毒尿液檢驗成績書、尿液送驗登記代碼
    對照表各一紙（參見本院卷宗）在卷可憑，益徵另案被告丙○○確實有施用毒品
    海洛因之需要，況被告亦於本院審理中自承，認識另案被告丙○○，且與另案被
    告丙○○並無過節，而為警查獲本案現場當時尚有其他人即丁○○、李泰崑、謝
    佳燕等人住於該處等情，業經另案被告丁○○於警詢中陳述明確（參見警卷第十
    一頁至第十二頁），則另案被告與被告既無過節，何以不另指述他人轉讓系爭毒
    品，而為上揭陳述，是另案被告丙○○應無設詞陷害被告之必要，其上開陳述應
    屬實在，被告上揭所辯，應係臨訟卸責之詞，不足採信，從而被告有轉讓海洛因
    予另案被告丙○○施用之事實，應堪認定。
三、查海洛因屬第一級毒品，毒品危害防制條例第二條第二項第一款定有明文，是核
    被告所為，係犯毒品危害防制條例第八條第一項之轉讓第一級毒品罪。被告轉讓
    第一級毒品前非法持有第一級毒品之低度行為，為轉讓之高度行為所吸收，僅論
    以轉讓第一級毒品罪。另毒品危害防制條例於九十二年七月九日修正公布，並於
    九十三年一月七日生效，該條例第八條第一項、第四項分別規定：「轉讓第一級
    毒品者，處一年以上七年以下有期徒刑，得併科新臺幣一百萬元以下罰金」、「
    轉讓毒品達一定數量者，加重其刑二分之一，其標準由行政院定之」，且行政院
    依該條例第十一條第四項所訂定之「轉讓持有毒品加重其刑之數量標準」第二條
    第一項第一款則規定「轉讓第一級毒品淨重五公克以上者，加重其刑至二分之一
    」，然本案被告轉讓第一級毒品之行為時，在新法修正施行前，自無適用上開加
    重其刑之規定，則修正前後毒品危害防制條例第八條第一項轉讓第一級毒品罪之
    刑度完全相同，自無所謂新舊法比較之情形，而應適用修正後之規定論處，附此
    敘明。又查，被告曾於八十九年間因違反麻醉藥品管理條例案件，經本院以八十
    六年度易字第八四七四號刑事判決判處有期徒刑八月，經上訴由臺灣高等法院高
    雄分院以八十七年度上易字第四○○號刑事判決上訴駁回確定後，經移送執行，
    於八十八年十一月三十日縮短刑期執行完畢，此有臺灣高等法院被告全國前案紀
    錄表、本院被告院內索引卡紀錄表、臺灣高雄地方法院檢察署刑案資料查註紀錄
    表各一份存卷可考，其於五年內再犯本案有期徒刑以上之罪，為累犯，應依刑法
    第四十七條之規定加重其刑。爰審酌被告正值壯年，不思正途，竟轉讓海洛因予
    他人施用，惟次數僅一次，數量甚微等一切情狀，量處如主文所示之刑。至於被
    告聲請傳訊證人丙○○、丁○○證明被告並無轉讓毒品之犯罪事實等語，然因證
    人丙○○、丁○○經本院合法傳喚未到庭，且本案事證業已明確，業如前述，是
    無傳訊其等到庭證述之必要，附此敘明。
四、按沒收為從刑，應附屬於主刑，不生比較輕重之問題。是以行為後法律有變更者
    ，如新法規定之主刑較輕於舊法，或其輕重與舊法完全相同，或僅關於沒收之規
    定有所修正時，自不問其沒收部分之輕重如何，均應依從新之原則，適用裁判時
    之新法（參照最高法院八十七年度臺上字第三三三二號判決意旨）。經查，被告
    於行為後，毒品危害防制條例業於民國九十三年一月九日修正施行，其中該條例
    第八條第一項之轉讓第一級毒品罪並未修正，惟同條例第十八條第一項關於沒收
    之規定，於修正前係規定：「查獲之毒品及專供製造或施用毒品之器具，不問屬
    於犯人與否，均沒收銷燬之。但合於醫藥或研究之用者，得不予銷燬」，於修正
    後則規定：「查獲之第一、二級毒品及專供製造或施用第一、二級毒品之器具，
    不問屬於犯人與否，均沒收銷燬之；查獲之第三、四級毒品及製造或施用毒品之
    器具，無正當理由而擅自持有者，均沒入銷燬之。但合於醫藥、研究或訓練之用
    者，得不予銷燬」。是修正前後之該條例第十八條第一項條文固有若干文字更動
    ，但依上述說明，作為主刑之該條例第八條第一項規定既未有任何修正，則單就
    沒收之規定，並不生比較新舊法之問題，應逕為適用修正後之該條例第十八條第
    一項規定。經查：
  (一)至扣案供被告轉讓予另案被告丙○○之粉末一包，經檢驗結果，確為第一級毒品
    海洛因，已如前述，爰依毒品危害防制條例第十八條第一項段規定諭知沒收銷燬
    之。又鑑定耗損之毒品，既已滅失，即無庸併予宣告沒收銷燬，附此敘明。
  (二)另警方查獲本案時，尚扣得第一級毒品海洛因四包（合計淨重五點八九公克、空
    包裝淨重一點零一公克）、二包（合計淨重零點九七公克、空包裝重零點五三公
    克），此有法務部調查局九十二年十一月二十八日調科壹字第二二○○一六二五
    八號、第000000000號鑑定通知書各一紙在卷可參，惟被告自始供稱係
    基於自己施用之意方持有前揭扣案毒品，且被告為警查獲時經警採集尿液經送驗
    結果，確呈嗎啡陽性反應，可見被告確有施用海洛因之行為，業經臺灣高等法院
    高雄分院九十二年度上訴字第二二八八號刑事判決判處有期徒刑一年二月，此有
    該院判決書影本一份在卷可參。是被告應係基於施用之意，方持有前揭扣案之海
    洛因共計六包，本院查無證據證明被告係基於轉讓之意持有與本案無關之扣案海
    洛因六包，自不得予以宣告沒收銷燬。另扣案之第二級毒品甲基安非他命四包（
    驗前毛重二十三點一公克、驗後毛重二十三公克），亦有高雄醫學大學附設中和
    紀念醫院九十二年十一月十八日檢驗報告一紙在卷可參，及研磨機及電子磅秤各
    一臺、空夾鏈袋九百七十包、吸管四支、注射針筒四支、殘渣袋五包，經核與本
    案被告轉讓第一級毒品海洛因予另案被告丙○○之犯行無直接關聯性，本院均不
    予以沒收，併此敘明。
據上論斷，應依刑事訴訟法第二百九十九條第一項前段，毒品危害防制條例第八條第
一項、第十八條第一項前段，刑法第十一條，判決如主文。
本案經檢察官乙○○到庭執行職務。
中　　　華　　　民　　　國　　九十四　　年　　　三　　　月　　 十六 　　日
                                  臺灣高雄地方法院刑事庭
                                    審判長法官    張桂美
                                    法      官    林芳華
                                    法      官    唐中興
右正本證明與原本無異。
如不服本判決，應於判決送達後十日內，向本院提出上訴狀。
                                    書  記  官    顏宗貝
中　　　華　　　民　　　國　　九十四　　年　　　三　　　月　　 十六 　　日
附錄：
毒品危害防制條例第八條
轉讓第一級毒品者，處一年以上七年以下有期徒刑，得併科新臺幣一百萬元以下罰金
。
轉讓第二級毒品者，處六月以上五年以下有期徒刑，得併科新臺幣七十萬元以下罰金
。
轉讓第三級毒品者，處三年以下有期徒刑，得併科新臺幣三十萬元以下罰金。
轉讓第四級毒品者，處一年以下有期徒刑，得併科新臺幣十萬元以下罰金。
前四項之未遂犯罰之。
轉讓毒品達一定數量者，加重其刑至二分之一，其標準由行政院定之。
